臺灣臺北地方法院刑事判決　　　　　九十四年度訴字第六二號
公　訴　人　臺灣臺北地方法院檢察署檢察官
被　　　告　乙○○
　　　　　　甲○○
上列被告等因搶奪案件，經檢察官提起公訴（九十三年度偵字第
一七○六○號），本院判決如下：
    主  文
乙○○、甲○○共同意圖為自己不法之所有，而搶奪他人之動產
，均累犯，乙○○處有期徒刑壹年捌月，甲○○處有期徒刑壹年
肆月。
    事  實
一、乙○○、甲○○係兄弟，乙○○於民國九十年間因違反毒品
    危害防制條例案件，經本院以九十年度訴字第九五一號刑事
    判決判處有期徒刑九月確定，於九十二年六月二十四日執行
    完畢；甲○○於九十二年間因竊盜案件，經本院以九十二年
    度簡字第一四九八號刑事簡易判決判處有期徒刑三月確定，
    於九十三年四月八日執行完畢，詎其等猶不知悔改。乙○○
    於九十三年九月二十二日上午十一時許，見鄰居戊○○所有
    車牌號碼ＡＮＬ—○九九號重型機車，停放在臺北縣新店市
    ○○路○段七十六號前，竟萌生為自己不法所有之意圖，以
    其姊李淑娟所有之機車鑰匙啟動該機車引擎後竊取之，得手
    後，與其弟甲○○共同基於意圖為自己不法所有之犯意聯絡
    ，以該部機車作為搶奪路人財物之工具，由乙○○駕駛該車
    搭載其弟甲○○四處找尋搶奪之對象，旋於同日上十一時五
    十分許，二人騎乘上開竊得之機車行至臺北縣中和市○○路
    ○段八十五巷八號前，適丙○○一人獨自沿巷道行走，右手
    提握黑色公事包一只（內有現金新臺幣（下同）二萬零一百
    元、花旗銀行信用卡、花旗銀行金融卡、全民健康保險卡各
    一張、ＧＰＬＵＳ手機一支、乳白色包包、紅色包包各一個
    ），甲○○見狀，認有機可乘，告知乙○○放慢車速並靠近
    丙○○，乙○○便依言緩慢駛近丙○○，再由坐在後座之甲○○趁丙○○不備之際，徒手自丙○○背後搶奪其右手所提
    握之公事包，得手後，立即加速驅車離去，惟因丙○○大聲
    叫喊，當時正在上開巷口購買午餐之丙○○配偶丁○○聽聞
    後，見丙○○以手指乙○○、甲○○騎乘之機車，且甲○○
    手抱丙○○之公事包，立即騎乘機車自後追趕，二車行至臺
    北縣新店市○○路○段與新和街口時，乙○○、甲○○騎乘
    機車因闖紅燈，不慎撞及一臺自側面駛來之機車而摔倒，該
    公事包亦掉落在地，為騎乘機車追躡在後之丁○○所拾取，
    乙○○、甲○○遂立即起身騎乘機車繼續逃逸，於同日中午
    十二時許，在臺北縣新店市○○街三巷、柴埕路路口，乙○○、甲○○騎乘機車因撞及護欄而人車倒地，甲○○為警當
    場逮捕，乙○○則乘隙逃逸，嗣經警循線查獲，並扣得機車
    鑰匙一支。
二、案經臺北縣政府警察局新店分局報請臺灣臺北地方法院檢察
    署檢察官偵查起訴。
    理  由
一、訊據被告乙○○固坦承於前揭時、地，駕駛被害人戊○○遭
    竊之車牌號碼ＡＮＬ—○九九號重型機車搭載被告甲○○之
    事實，惟矢口否認有何竊盜及搶奪犯行，辯稱：案發當天所
    騎乘之機車，經其弟甲○○告知係向隔壁借得，伊不知該機
    車為甲○○所竊取，嗣伊騎該機車搭載甲○○欲至臺北縣中
    和市找伊配偶，行至臺北縣中和市○○路○段八十五巷八號
    前，因巷道內人較多，故依甲○○之指示放慢車速，後來甲○○下手搶奪丙○○之財物後，始知甲○○行搶，伊事先並
    不知情云云。訊據被告甲○○對於其於上揭時、地搶奪之事
    實坦承不諱，並自白案發當時騎乘之機車係其所竊取云云。
    經查：
  (一)證人即被害人丙○○於本院審理時結證稱：我當天中午要去
    上班，我右手拿著公事包，被告二人騎乘機車速度很慢，沒
    有什麼聲音，從後面騎過來就搶走我的公事包，然後很快就
    騎走了等語（見本院卷第九十頁）；證人即丙○○之配偶丁○○於本院審理時復結證稱：我太太被搶的那一剎那我沒有
    看見，當時我正在巷口買中餐，我是聽到我太太的叫聲後，
    看到我太太指著被告二人騎乘之機車，後座之人抱著我太太
    的公事包，我就騎機車追被告二人，後來追到新店那裡時，
    因為他們闖紅燈，他們撞到一臺橫向的機車，撞擊力道很大
    ，他們二人就彈飛出去，公事包也飛出來，後來我就從後面
    追上來，因為被告二人都摔倒，前座之人當時衣服有扯開，
    我有看到前座之人胸前有刺青，並看見被告二人的臉，就是
    在庭之兩位被告等語（見本院卷第九十二頁），復有臺北縣
    政府警察局新店分局扣押筆錄、臺北縣政府警察局新店分局
    偵辦被告甲○○等人涉案證物一覽表各一份、被害人丙○○
    之配偶丁○○出具之贓物認領保管單一紙、被告乙○○紋身
    照片一張、本案照片十幀在卷可稽（見臺灣臺北地方法院檢
    察署九十三年度偵字第一七○六○號偵查卷第十三頁、第十
    八頁至第十九頁、第二十一頁、第五十八頁、第二十八頁至
    第三十二頁）。是被告乙○○於前開時間駕駛車牌號碼ＡＮ
    Ｌ—○九九號重型機車搭載被告甲○○，於行至上開案發地
    點時，被告甲○○於機車行進中徒手行搶路人即被害人丙○○持於手中之公事包得手之事實，應堪認定。又被告乙○○
    斯時所騎乘之機車，係被害人戊○○所有，於九十三年九月
    二十日下午五時許，停放在臺北縣新店市○○路○段七十六
    號前遭竊之車輛一情，亦據證人即被害人戊○○於警詢中及
    本院審理時指證明確（見同上偵查卷第六頁、本院卷第八十
    八頁反面至第八十九頁），並有該機車行車執照、被害人戊○○出具之贓物認領保管單各一份附卷（見同上偵查卷第十
    七頁、第二十頁），鑰匙一支扣案可資佐證。是被害人戊○○所有車牌號碼ＡＮＬ—○九九號重型機車於九十三年九十
    三年九月二十日下午五時許，在臺北縣新店市○○路○段七
    十六號前遭竊之事實，亦同堪認定。
  (二)搶奪部分：
    被告乙○○雖否認有何搶奪被害人丙○○財物之犯行，並以
    ：當時伊係單純依甲○○之指示駕車，因為案發地點那條路
    比巷子稍大一點，那個地方人較多，所以伊並未加以質疑而
    放慢車速云云置辯，被告甲○○於本院審理時，亦附和其詞
    供稱：當天我只記得我跟我哥哥講說，叫他騎慢一點，前面
    有一個女孩子拿著皮包，他不知道我會行搶云云。惟查：
    1.被告甲○○於本院審理時供稱：我看見丙○○在路邊走路
      ，在我們前方約十五公尺處，我跟我哥哥乙○○說前面有
      一個女孩子拿著包包，我叫我哥哥騎慢一點，並往那位女
      孩子旁邊靠過去等語在卷（見本院卷第一○一頁反面），
      核與其警訊之供詞一致（見同上偵查卷第五頁）。證人即
      被害人丙○○於偵查中及本院審理時亦證述：當時中午要
      去上班，我拿著公事包，我沒有預警後面有機車騎過來就
      搶走我的公事包，被告二人騎乘機車到我旁邊時，速度很
      慢，沒有什麼聲音，搶走公事包後，被告二人很快就騎機
      車衝走，我覺得被告二人是一起的，不然機車怎麼會到我
      旁邊，由後座的人行搶，然後再一起跑掉等語（見同上偵
      查卷第八十一頁、本院卷第九十頁、第九十一頁反面），
      足見被告二人騎乘機車幾近無聲緩慢駛近被害人丙○○身
      旁，由機車後座之被告甲○○搶奪被害人丙○○之公事包
      後，再由乙○○騎車加速離去。證人即被害人丙○○之配
      偶丁○○於本院審理時亦證稱：我當時跟我太太的距離大
      概有十五到二十公尺之間，我聽到我太太叫的時候，他們
      機車已經騎到距離我五公尺處，那個距離從零加速騎到我
      這邊，時速大概不會超過三十公里，因為那裡要轉彎，他
      們馬上要右轉，轉彎後的時速就全力加速，他們加速後，
      右轉轉進夜市，巷口出來到夜市口的距離大約五十公尺，
      那段的時速至少六十公里以上，進入夜市後，因為白天夜
      市還沒有開市，且是比較長的巷道，他們就全力衝刺，時
      速差不多八十公里等語（見本院卷第九十二頁反面至第九
      十三頁），亦證當時被告二人行搶後，係以相當高之時速
      騎乘機車快速逃逸。
    2.苟當時被告乙○○係因人較多而依被告甲○○之指示放慢
      機車車速，理應與行人保持距離，避免擦撞肇事，始符情
      理，豈有反而駛近被害人丙○○身旁之理，況被告甲○○
      係向被告乙○○表示：「前面有一女子，你往她旁邊靠過
      去」，並非表示：「人較多你騎慢一點」甚明，且本件搶
      案發生之地點即臺北縣中和市○○路○段八十五巷八號前
      ，該巷道係雙向車道，兩邊尚能再停兩排車輛，搶案發生
      時，附近並無行人或車輛導致被告二人騎乘之機車經過被
      害人丙○○時必須減速慢行等情，復據證人即被害人丙○○結證在卷（見本院卷第九十一頁）。且被告乙○○既係
      於案發當時實際駕駛機車之人，對於自己將車行駛前往何
      處，本需有一定之認知、掌握，是其如事先不知被告甲○○欲行搶被害人丙○○，則對於被告甲○○要伊騎車在並
      無行人或車輛導致被告二人騎乘之機車經過被害人丙○○
      時必須減速慢行之情況下，甚至要行駛靠近被害人丙○○
      等反於常情之指示，豈有全然未加懷疑且不予過問原委之
      可能，況騎乘機車搶奪路人財物之犯罪，係以機車接近被
      害路人，並出其不意搶奪財物後，再迅速駛離現場為犯罪
      模式，旨在利用機車之機動性，達到兼顧得手財物及逃逸
      現場之目的，因此，需由機車駕駛人與後載下手行搶之人
      緊密配合始能完成，如有其中一人未能配合，犯行即有可
      能因而失敗，是被告乙○○前開所辯，顯係臨訟圖卸之詞
      ，不足採信。
    3.綜上，由被告乙○○於案發時，刻意減慢車速靠近被害人
      丙○○，及其舉動適與被告甲○○下手行搶被害人丙○○
      財物之犯行緊密配合等情互參以析，堪認被告乙○○對被
      告甲○○之搶奪犯行事先應有所認知，並基於共同之犯意
      聯絡，分擔實施犯行。
  (三)竊盜部分：
    1.按被告或共犯之自白，不得作為有罪判決之唯一證據，仍
      應調查其他必要之證據，以察其是否與事實相符。刑事訴
      訟法第一百五十六條第二項定有明文。次按證人或當事人
      事後翻異其案發初之陳述，依經驗法則，案發時之供述較
      少權衡利害得失或受他人干預，比之事後翻異之詞可信，
      故除非可證明其更異之詞與事實相符，或其初供係虛偽者
      外，自不得任意捨棄初供不採（最高法院七十三年臺上字
      第三九九八號判決參照）。
    2.被告甲○○於本院審理時固自承：本案搶奪所用之機車係
      伊所竊取云云，惟其於九十三年九月二十二日警詢及內勤
      檢察官訊問時明白供述：九十三年九月二十二日上午十一
      時許，我本來要跟我哥乙○○去中和找我大嫂，因為乙○○說家裡的機車被騎出去要去借，後來乙○○帶了一輛機
      車回來，我問乙○○機車從哪裡來，乙○○說借不到，就
      在我家旁邊即臺北縣新店市○○路○段七十六號前，拿一
      把自己的鑰匙去發動而竊取等語（見同上偵查卷第四頁反
      面、第三十五頁至第三十六頁），已明確交代何以知悉被
      告乙○○行竊機車之原因及行竊之方法，其供述竊車事實
      核與被害人戊○○於檢察官偵訊時及本院審理時結證稱：
      車牌號碼ＡＮＬ—○九九號重型機車係我所有，機車鑰匙
      只有一支，且在我身上，九十三年九月二十二日我並未出
      借該機車予被告二人，我兒子簡志同並不認識被告，應無
      出借該機車給被告二人之可能等情相符（見同上偵查卷第
      六十三頁至第六十四頁、本院卷第八十九頁）。反觀被告
      乙○○於九十三年十月二十二日供稱：扣案鑰匙為阿弟（
      按：指被害人戊○○之子簡志同）家的（見同上偵查卷第
      五十七頁），繼於九十三年十一月八日檢察官訊問時改稱
      ：我弟弟甲○○因為緊張才在警詢時說機車是我拿家裡鑰
      匙竊取，該機車係甲○○拿家裡鑰匙去騎的，甲○○跟我
      說是向隔壁借的等語（見同上偵查卷第六十四頁），於本
      院審理時，檢察官詰之則稱：「（為何你弟弟甲○○在警
      察局說，該機車是你去偷的？在偵查內勤檢察官處也是這
      樣說？）那時候事情發生我有跟甲○○說，事情已經發生
      了，如果可以說是我的話，就說機車是我牽的。（這些話
      是你何時跟他講的？）在甲○○還沒有被帶到派出所之前
      作警詢筆錄前我就告訴他了。‧‧‧就是我們跌倒的最後
      一次，我看到有警察追過來，我就跟我弟弟講，下手行搶
      的事情已經發生了，警察已經來了，如果可以說我的話，
      就說是我做的。（你剛剛說事情發生了，是指下手行搶的
      事情，並沒有講偷車的事情，為何甲○○在警察局及內勤
      檢察官偵訊時，說車子是你偷的？）當時我還不知道車子
      是偷的，我是後來才知道。事實上，我不知道車子是他偷
      的，所以我沒有跟他說，偷車的事如果可以就說是我偷的
      。」云云（見本院卷第九十八頁反面至第九十九頁），其
      前後供述非但不一，且無法自圓其說。參諸被告乙○○於
      本院審理時自承九十三年十月二十二日第一次開偵查庭前
      ，曾前往被害人戊○○住處請求開庭時幫忙說好話，惟戊○○開庭時沒有幫忙說好話等語（見本院卷第一○○頁）
      ，且被害人戊○○並未出借車牌號碼ＡＮＬ—○九九號重
      型機車予被告二人，業如前述，顯見被告二人於九十三年
      十月二十二日偵訊時均供稱機車係向被害人戊○○所借一
      節，要屬勾串之詞，而迄至九十三年十一月八日偵訊時被
      害人戊○○經傳訊出庭作證未出借機車，被告乙○○始又
      當庭改稱：被告甲○○說要去借車，後來甲○○說向隔壁
      借，我也不疑有他云云，要屬卸責之詞。再衡以一般犯罪
      者之心理，多係否認重罪而就輕罪，但無否認輕罪而就重
      罪之必要觀之，被告甲○○於警詢、偵查中業已坦承搶奪
      重罪，衡情當無否認竊盜輕罪而自白重罪犯行之理，且被
      告甲○○於九十三年九月二十二日警詢及內勤檢察官訊問
      時所為之供述較少權衡利害得失或受他人干預，且與被害
      人戊○○證稱失竊情節相符，比之其於本院準備程序及審
      理時始翻異前詞，而該翻異之詞顯係勾串及迴護被告乙○○之詞為可信，堪認該機車確係被告乙○○所竊取。
  (四)綜上所述，足證被告甲○○搶奪部分之自白，核與事實相符
    堪以採信，被告乙○○竊盜、搶奪犯行均堪認定。本案事證
    明確，應依法論科。
二、核被告乙○○所為，係犯刑法第三百二十條第一項竊盜罪及
    刑法第三百二十五條第一項搶奪罪。被告甲○○所為，係犯
    刑法第三百二十五條第一項搶奪罪。被告二人間，就搶奪犯
    行有犯意聯絡及行為分擔，應論以共同正犯。被告乙○○以
    竊得之機車作為工具而實施搶奪犯行，並利用騎乘贓車便於
    逃逸之犯罪手法增加警方查緝之困難度，其所犯上開二罪間
    有方法結果之牽連關係，為牽連犯，應依刑法第五十五條之
    規定，從一重論以搶奪罪，公訴人認二罪犯意各別、行為互
    異，應分論併罰，容有未洽。又被告乙○○於九十年間因違
    反毒品危害防制條例案件，經本院以九十年度訴字第九五一
    號刑事判決判處有期徒刑九月確定，於九十二年六月二十四
    日執行完畢；另被告甲○○於九十二年間因竊盜案件，經本
    院以九十二年度簡字第一四九八號刑事簡易判決判處有期徒
    刑三月確定，於九十三年四月八日執行完畢，有臺灣高等法
    院被告全國前案紀錄表在卷可考，其等於五年內再犯本件有
    期徒刑以上之罪為累犯，應依刑法第四十七條，均加重其刑
    。爰審酌被告二人年輕力壯，不思從事正當工作謀生，被告
    乙○○竊取被害人戊○○之機車，被告二人並以該機車為工
    具當街公然搶奪被害人丙○○之財物，犯罪所生之危害非輕
    ，嚴重影響社會治安，不僅對被害人丙○○造成莫大恐懼，
    且有侵害人身安全之虞，被告乙○○犯後飾詞卸責，毫無悔
    意，被告甲○○尚能坦承犯行，所得財物已由被害人戊○○
    、丙○○領回，及其等犯罪之動機、目的及智識程度等一切
    情狀，各量處如主文所示之刑，應已足收儆懲之效，公訴人
    於論告時具體求刑被告乙○○竊盜罪部分有期徒刑八月，被
    告二人搶奪罪部分均有期徒刑二年六月，尚嫌過重。扣案行
    竊所用之鑰匙一支，雖係供犯罪所用之物，惟非被告二人所
    有之物，業據被告二人供述在卷（見本院卷第一○一頁），
    爰不予宣告沒收，附此敘明。
三、另被告乙○○與黃昭欽、孫聖斌三人結夥，基於共同意圖為
    自己不法所有之概括犯意，於九十三年四月十日上午十時許
    、同年月十六日下午二時五十七分許、同年月二十九日上午
    十一時十五分許，在臺北縣新店市○○街一○四號前、臺北
    縣新店市○○街三十二號前、臺北縣新店市○○街七十二號
    前，選定被害人劉陳芙美、劉宗玲、許秀美後，由被告乙○○騎乘自己所有之車牌號碼ＢＧＧ—八八○號重型機車尾隨
    把風，黃昭欽騎乘另一車牌號碼不詳之重型機車搭載孫聖斌
    ，推由孫聖斌乘被害人行走不及防備之際，自後方下手連續
    搶奪上開被害人之皮包後逃逸，所得之財物三人朋分花用，
    經臺灣臺北地方法院檢察署偵查起訴（案號：九十三年度偵
    字第九四○九號），於九十三年七月十六日繫屬本院（案號
    ：九十三年度訴字第九二二號，被告乙○○部分尚未審結）
    。該案雖繫屬在本案之前，惟被告乙○○否認參與該案犯行
    （見本院卷第一○三頁），且時間上該案與本案已相隔近五
    月，顯非基於概括犯意而為。是二者間並無連續犯之裁判上
    一罪關係，而無既判力效力所及之問題，本院就事實欄之事
    實，自應另為實體裁判，併此敘明。
四、臺灣板橋地方法院檢察署九十四年度偵字第四八七○號移請
    併案審理意旨略以：被告乙○○與李鴻昇共同意圖為自己不
    法所有，於九十四年三月十五日下午，在臺北縣新莊市○○
    路二九二巷一弄二號一樓前，以自備之鑰匙竊取傅俊賢所有
    車號ＡＡ七—一六六號重機車得手，即由李鴻昇騎乘該機車
    搭載被告乙○○，二人騎乘該機車於同日十五時許行經臺北
    縣三重市○○路一四三號前時，由被告乙○○下手搶奪路人
    馮錦鳳肩背之皮包一只（內有現金六千元、黑色ＬＶ皮夾一
    個、行動電話二支、數位相機一臺、相機電池一個、身分證
    一張、駕照一張、健保ＩＣ卡三張、合作金庫金融卡一張、
    花旗銀行信用卡一張、支票二張、印鑑章一枚等物），得手
    後二人欲加速離開之際，為路過之機車騎士蔡文慶、陳賜卿
    發現而騎車於其後追趕，被告乙○○及李鴻昇見狀騎車至臺
    北縣三重市○○路○段六十八巷二十四弄內，並棄車逃逸，
    李鴻昇仍於同日十五時十分許，在上弄十九號為警查獲，被
    告乙○○則趁隙逃離現場，因認被告乙○○所為係犯刑法第
    三百二十條第一項竊盜罪嫌、同法第三百二十五條第一項搶
    奪罪嫌，且與本案被告乙○○經起訴之前揭竊盜及搶奪有連
    續犯之裁判上一罪關係等語。查被告乙○○本案所涉竊盜及
    搶奪犯行與併案部分之竊盜及搶奪犯行間，相距已近五個月
    ，並不具備時間上之緊接性，顯難認係自始均在被告乙○○
    一個預定犯罪計劃以內，出於主觀上始終同一犯意所為，應
    無連續犯關係可言，無從併與審理，此部份應退由檢察官，
    另為適法處理。
據上論斷，應依刑事訴訟法第二百九十九條第一項前段，刑法第
二十八條、第三百二十條第一項、第三百二十五條第一項、第五
十五條、第四十七條，罰金罰鍰提高標準條例第一條前段，判決
如主文。
本案經檢察官陳淑雲到庭執行職務
中　　華　　民　　國　九十四　年　　六　　月　 十三 　日
                          臺灣臺北地方法院刑事第十四庭
                              審判長法  官  吳靜怡
                                    法  官  王綽光
                                    法  官  孫萍萍
以上正本證明與原本無異。
如不服本判決應於送達後十日內，向本院提出上訴狀。
                                    書記官  陳弘文
中　　華　　民　　國　九十四　年　　六　　月　 十三 　日
附錄本案論罪科刑法條全文：
中華民國刑法第三百二十條第一項
意圖為自己或第三人不法之所有，而竊取他人之動產者，為竊盜
罪，處五年以下有期徒刑、拘役或五百元以下罰金。
中華民國刑法第三百二十五條第一項
意圖為自己或第三人不法之所有，而搶奪他人之動產者，處六月
以上五年以下有期徒刑。
